【裁判字號】    96,訴,1172
【裁判日期】    970612
【裁判案由】    回復原狀
【裁判全文】
臺灣板橋地方法院民事判決              96年度訴字第1172號
原      告
即反訴被告  及成企業股份有限公司
法定代理人  乙○○
訴訟代理人  毛英富律師
被      告
即反訴原告  強榮超音波機械有限公司
法定代理人  甲○○
訴訟代理人  翁顯杰律師
複  代理人  丙○○
上列當事人間請求回復原狀事件，本院於民國97年5 月29日言詞
辯論終結，判決如下：
    主  文
原告之訴及假執行之聲請均駁回。
訴訟費用由原告負擔。
反訴原告之訴及假執行之聲請均駁回。
反訴訴訟費用由反訴原告負擔。
    事實及理由
壹、本訴部分：
一、原告主張：(一)原告於民國94年1 月28日向被告訂購：1.台製
    金屬超音波壓機4 台；2.鋼焊頭刻花6 只；3.鋼底模5 只；
    4.定位治具5 只，其單價分別為新台幣（下同）60萬元、2
    萬5,000 元、1 萬5,000 元及1 萬元。被告並保證其所提供
    之產品無機構、功能、材質、數量上之瑕疵，其超音波壓合
    後成品須符合MOT V3 Battery Cover圖面對於超音波融合之
    要求，製程不包括擺放時間，壓合時間不得超出2 秒等事項
    。被告並於94年1 月31日交付與原告型號SMW-35PCSI35-900
    、SMW-3 5PCSII35-900之台製金屬超音波壓機（下稱系爭機
    器）庫存品各1 台，及鋼焊頭刻花、鋼底模、定位治具等之
    定作品各2 只（下稱系爭設備）等物。嗣原告之珠海廠於94
    年2 月2 日收受系爭機器後，即發現以系爭機器壓合之製品
    有拉拔力過小或遭擊穿等瑕疵，被告接獲通知後，雖分別於
    同年2 月14日、3 月5 日及3 月18日派員至原告珠海廠處理
    ，但仍未能修補上開瑕疵。(二)經原告珠海廠判定，被告所交
    付之系爭機器及設備不符合原告之製程，且無法達到生產成
    品之基本需求，是有取消訂單之必要，兩造94年7 月5 日協
    商時，原告即已將解除買賣契約之意思表示口頭告知被告公
    司。原告復於翌日以「議事書、連絡書、報告書」再次向被
    告為解約之意思表示，惟被告毫無依據卻於上開「議事書」
    上註記，要求原告需給付賠款95萬3,000 元，且對系爭機器
    及設備之瑕疵置若罔聞。(三)被告固辯稱原告之設備購買單或
    附件並未提供超音波焊接壓合及焊接驗收要求標準，僅有雷
    射焊接位置圖尺寸云云，惟被告既稱原告於訂購前曾派員至
    被告處試機認可後始出貨，則被告豈不知其試機之驗收標準
    。況「設備訂購單」之「二、其他約定事項」第1 、2 、6
    項已明確約定系爭機器之驗收標準。(四)被告復辯稱原告所提
    出之MOT V3 Battery Cover圖面要求係雷射焊接而非超音波
    融合云云，但因被告宣稱並保證其超音波機亦能符合雷射焊
    接之標準，雙方始約定「超音波壓合後成品須符合MOT V3 B
    attery Cover圖面對於超音波融合之要求」，被告既已保證
    其所出售之系爭機器符合上開圖面規範，其交付之系爭機器
    所生產製造之成品自應符合該圖面之要求，自不得於事後以
    其超音波壓機無法達到上開圖面所載雷射焊接之標準為由，
    而主張系爭機器及設備無瑕疵，進而排除被告基於契約對系
    爭機器及設備品質之擔保責任。(六)被告於送貨單上雖載有「
    交貨7 天內為驗收期，驗收有瑕疵請書面通知，以便改善該
    瑕疵」云云，惟此係被告單方面之意思表示，並未與原告之
    意思意思表示合致，無從拘束原告。況且，被告亦曾於94年
    2 月14日、3 月5 日及3 月18日派員至原告珠海廠處理，而
    未拒絕修繕。(七)原告屢次請求被告償還其所受領之貨款143
    萬2,725 元，並搬回系爭機器及設備，仍未獲被告置理等語
    ，並聲明：(一)被告應給付原告143 萬2,725 元及自94年3 月
    11日起至清償日止按年息5%計算之利息。(二)願供擔保請准宣
    告假執行。
二、被告則以：(一)被告於原告向被告訂購之初，即以估價單報請
    原告審視，並要求原告需派員至被告處試機認可後再出貨，
    嗣經原告認可並通知被告出貨，被告始於94年1 月31日交付
    系爭機器及設備，並送至原告指定之地點。(二)系爭機器及設
    備係經過原告之專業人員認可後始向被告購買，且不同方式
    之焊接機有不同之焊接效果及原理，被告之超音波金屬焊接
    目錄已有詳細說明。超音波焊接與雷射焊接機器在功能、性
    質及價格上均有不同，二者無法相提並論。況原告係直接向
    摩托羅拉公司（下稱MOTOROLA）接單，而MOTOROLA之圖面說
    明既指定雷射焊接，原告卻向被告訂購超音波融合機，事後
    原告發現上開圖面指定以雷射焊接，方指責被告機器不符雷
    射焊接之規定，實無理由。(三)原告僅提供MOTOROLA雷射銲接
    位置尺寸圖，並未就焊接強度拉拔力、外觀有所規範。況僅
    原告與MOTOROLA有直接商業往來，亦僅有原告明瞭焊接要求
    。被告未曾接觸MOTOROLA，無法知悉MOTOROLA對焊接之要求
    。(四)原告之設備購買單或附件並未提供超音波焊接壓合及焊
    接驗收要求標準，僅有雷射焊接位置圖尺寸。原告亦無驗收
    規範要求，僅在設備購買單上其他約定事項註明「超音波壓
    合後成品需符合MOT V3 Battery Cover圖面對於超音波融合
    之要求」，而該圖面並未註明超音波融合之標準。縱原告曾
    派員至被告處試機，亦不表示被告知悉焊接驗收標準，況且
    訂貨時原告應以書面清楚要求驗收標準，而非事後驗收時將
    雷射焊接位置尺寸圖，與超音波金屬焊接混淆。又系爭機器
    及設備既經原告之專業人員認可後始向被告購買，可知系爭
    機器及設備已符合超音波融合之規範，是原告應舉證證明被
    告之機器不符合業界常用之超音波融合、焊接標準，而有機
    構、功能、材質或數量上之瑕疵。(五)被告從未保證超音波機
    能符合雷射焊接之標準。兩造於上開合約書既僅明示須符合
    圖面對於超音波融合之要求，倘被告確曾保證，則兩造應於
    契約中明示須符合圖面對於雷射融合或焊接之要求。況原告
    前於起訴狀並未表明系爭圖面係要求雷射焊接，直至開庭時
    被告答辯上開圖面係要求雷射焊接，原告始改口指稱被告保
    證超音波融合亦可達雷射焊接之標準。是本件應係原告之相
    關承辦人員未審慎檢視系爭圖面之英文字義，而向被告購買
    系爭機器及設備。(六)被告於送貨單上已註明交貨7 日內為驗
    收期，驗收有瑕疵請以書面通知被告等語，惟原告並未以書
    面通知被告系爭機器及設備之瑕疵等語，資為抗辯，並聲明
    ：(一)原告之訴駁回。(二)如受不利判決，願供擔保請准宣告免
    為假執行。
三、本件兩造不爭執之事項：
  (一)原告於94年1 月28日向被告訂購：1.台製金屬超音波壓機4
    台；2.鋼焊頭刻花6 只；3.鋼底模5 只；4.定位治具5 只等
    物。被告並於94年1 月31日交付系爭機器及設備與原告。
  (二)原告向被告訂購之「設備訂購單」之其他約定事項記載：「
    超音波壓合後成品須符合MOT V3 Battery Cover圖面對於超
    音波融合之要求」、「賣方保證所提供之產品品質無機構、
    功能、材質、數量上之瑕疵」等語。
四、兩造爭點厥為：
  (一)兩造約定系爭機器及設備之驗收標準為何？
  (二)系爭機器及設備是否存在減少其通常效用或契約預定效用之
    瑕疵？
五、原告於94年1 月28日向被告訂購系爭機器及設備之「設備訂
    購單」上固載明「超音波壓合後成品須符合MOT V3 Battery
    Cover 圖面對於超音波融合之要求」等語，惟查MOTOROLA之
    圖面說明僅記載「RETAINING TAB TO BE LASER WELDED TO
    DOOR WITH 6 WELD POINTS AS SHOWN」（用作固定之突出部
    分應以雷射焊接於電池蓋上，如圖示之6 焊接點），而未對
    超音波焊接、融合之標準有所要求。再查上開圖面僅對MOTO
    ROLA V3 電池蓋之尺寸、規格及焊接位置有所註明，而未要
    求焊接時之拔拉力大小及成品之外觀，此有MOT V3 Battery
    Cover 圖面在卷可稽，是被告辯稱上開圖面未就超音波融合
    之標準有所註明尚非無據，故無從因上開圖面對尺寸、焊接
    位置之記載，即逕認兩造就曾就超音波融合、焊接效果之標
    準達成合意。
六、原告復主張其向被告訂購系爭機器及設備時，曾派員至被告
    處試機認可，則被告應知悉驗收之標準云云。被告雖就原告
    曾派員至被告處試機一事不爭，惟否認兩造間曾就驗收標準
    達成合意。經查，證人丁○○於97年1 月28日言詞辯論時證
    稱：原告於購買系爭機器前，與被告在台灣測試機器時，係
    以手扳動，伊測試之結果沒問題，當時原告亦僅要求焊接不
    可脫落，並未要求焊接之大小等語（詳參97年1 月28日言詞
    辯論筆錄第6 、7 頁）。是足認原告至被告處試機時雖有要
    求驗收標準，但原告所要求之標準僅係焊接不可脫落，而未
    要求系爭機器及設備所製成品之焊接外觀及大小。再查，證
    人戊○○固於97年1 月28日言詞辯論時證稱：一開始在台灣
    被告處試機時伊並未於現場參與，而係原告總公司之人前往
    被告處試機。但伊於試機後知悉試機結果並非完全OK，拔拉
    力有時正常，有時不正常，不良率很高，有可能點焊。伊之
    所以向被告下訂單，係因原告要在珠海生產，故伊希望系爭
    機器及設備先運到珠海，再由被告派人協助調適機器等語（
    詳參97年1 月28日言詞辯論筆錄第4 、5 頁），惟戊○○既
    非參與於台灣被告處試機之人，故其對試機結果及試機時雙
    方是否約定驗收標準並未親自見聞，其證言自不得逕採為認
    定兩造約定驗收標準之證據。又戊○○既證稱伊希望系爭機
    器及設備先運至珠海，再由被告派人協助調適機器，始向被
    告訂購系爭機器等語，更足證兩造於訂購前試機時，並未將
    系爭機器及設備所製成品之焊接外觀及大小等事項，約定為
    驗收標準。
七、按「物之出賣人對於買受人，應擔保其物依第三百七十三條
    之規定危險移轉於買受人時無滅失或減少其價值之瑕疵，亦
    無滅失或減少其通常效用或契約預定效用之瑕疵」；「當事
    人主張有利於己之事實者，就其事實有舉證之責任。」民法
    第354 條第1 項本文及民事訴訟法第277 條前段分別定有明
    文。原告固主張被告曾保證其所出售之系爭機器及設備符合
    前揭MOT V3 Battery Cover圖面雷射焊接之標準云云，惟遭
    被告否認。衡情，超音波焊接與雷射焊接之原理及技術層次
    均不相同，相關行業之經營者當有所瞭解，是被告曾否向擁
    有專門技術、人員且為相關業者之原告保證其所出售之系爭
    機器能達成如同雷射焊接之效果已非無疑，況就被告曾保證
    超音波焊接可達到高於業界通常對於超音波焊接之要求，而
    具有等同於雷射焊接效果一事，係有利於原告之事實，自應
    由原告負舉證責任。原告未能舉證以實其說，故因認被告未
    曾向原告保證系爭機器及設備之焊接效果等同於雷射焊接之
    效果，是被告僅需擔保系爭機器及設備於交付與原告時，具
    有通常效用之瑕疵。
八、原告主張被告所交付之系爭機器及設備具有瑕疵，並主張依
    民法第359 條解除買賣契約，惟遭被告所否認，原告自應就
    被告所交付之系爭機器及設備不具有超音波融合機通常效用
    或契約預定之瑕疵此一有利於己之積極事實負舉證責任。原
    告固提出珠海及成通訊科技有限公司模具開發試模報告2 紙
    為證，惟尚不足說明超音波融合機依通常效用所製造之成品
    標準為何，是不足以證明報告上所載之「模具異常內容」即
    為減少兩造契約預定，或相關業界一般對於超音波融合機通
    常效用之瑕疵，故應認原告不得依民法第359 條解除買賣契
    約，是原告解除契約即屬無據。
九、綜上所述，原告本於契約解除之法律關係，請求被告償還原
    告143 萬2,725 元，及自94年3 月11日起至清償日止按年息
    5%計算之利息，為無理由，應予駁回。又原告之訴既經駁回
    ，其假執行之聲請即失依附，應併駁回之。
貳、反訴部分：
一、反訴原告主張：(一)反訴被告向反訴原告訂購1.台製金屬超音
    波壓機4 台；2.鋼焊頭刻花6 只；3.鋼底模5 只；4.定位治
    具5只 等物。(二)反訴原告依反訴被告之設備訂購單製造機械
    及模具，先交與反訴被告簽收，復於94年3 月15日經反訴被
    告珠海廠試模員工李威簽明認可，故已交付價款68萬2,500
    元（含稅，以下之金額均為含稅金額）、74萬5,500 元及4
    萬2,000 元之貨物。反訴原告並已製造完成而反訴被告所拒
    收之價款12萬6,000 元之貨物，上開貨款共計159 萬6,000
    元。又反訴被告於94年3 月22日單方取消上開訂單2 台SMW-
    35PCSI35-900之部分，金額為120 萬，是反訴原告免返還此
    部分之訂金36萬元。上開金額共計195 萬6,000 元，扣除反
    訴被告已給付之143 萬2,725 元，是反訴原告尚得向反訴被
    告請求52萬3,275 元。反訴原告向反訴被告反訴請求之16萬
    3,275 元並未逾越52萬3,275 元，應為有理由。(三)反訴被告
    片面解約不合法，依法應負履約責任，本件反訴原告之請求
    未逾時效規定。況本件係於訴訟繫屬中，提起反訴，自無罹
    於消滅時效等語，並聲明：(一)反訴被告應給付反訴原告16萬
    3,275 元及自96年8 月23日起至清償時止，按年息5%計算之
    利息。(二)願供擔保請准宣告假執行。
二、反訴被告則以：(一)反訴原告僅於94年1 月31日交付型號SMW-
    35PCSI35-900、SMW-35PCSII35-900 之台製金屬超音波壓機
    庫存品各1 台，與鋼焊頭刻花、鋼底模、定位治具等之定作
    品各2 只，故反訴原告至今尚未交付剩餘之鋼焊頭刻花缺4
    只、鋼底模缺3 只、定位治具缺3 只，是反訴原告就上開未
    交付之標的物無貨款請求權。反之，反訴被告尚溢付給反訴
    原告貨款。況且，系爭買賣契約業經反訴被告於94年7 月5
    日解除在案，反訴原告亦已無貨款給付請求權。(二)退萬步言
    ，縱認反訴被告尚有未給付之餘款17萬9,025 元未給付與反
    訴原告，惟反訴原告遲至96年8 月16日始請求反訴被告給付
    ，已罹於民法第127 條第8 款之2 年消滅時效等語，並聲明
    ：(一)反訴原告之訴駁回。(二)如受不利判決，願供擔保請准宣
    告免為假執行。
三、兩造不爭執事項：
    雙方於設備訂購單上約定付款方式為：30% 定金即期票，40
    % 交機30天，30% 驗收後60天期票。
四、兩造爭點厥為：
  (一)反訴被告解除買賣契約是否合法？
  (二)若買賣契約迄未解除，則反訴原告對反訴被告尚有多少貨款
    給付請求權未獲清償？
  (三)反訴原告對反訴被告之貨款給付請求權是否已罹於消滅時效
    ？
五、反訴被告無從證明反訴原告所交付之系爭機器及設備有何減
    少相關業界一般對於超音波融合機通常效用，或契約預定效
    用之瑕疵，故應認原告不得依民法第359 條解除買賣契約，
    已如前述，是兩造間尚存在買賣之法律關係。
六、按「商人、製造人、手工業人所供給之商品及產物之代價，
    因二年間不行使而消滅。」民法第127 條第8 款定有明文。
    所謂商人所供給之商品代價，係指商人所供給其所從事營業
    項目之商品代價而言，蓋此項代價債權多發生於日常頻繁之
    交易，故賦予較短時效期間以促從速確定（最高法院39年台
    上字第1155號判例、80年度台上字第236 號判決要旨參照）
    。反訴原告自認其從事超音波機械之製造、販售，其所交付
    與被告之系爭機器及設備，自屬商人、製造人所供給之商品
    ，依上開規定，反訴原告對反訴被告之本件貨款給付請求權
    自應適用上開2 年短期時效之規定。經查，反訴被告之設備
    訂購單上載明付款方式為「30% 定金即期票，40% 交機30天
    ，30% 驗收後60天期票」，反訴原告分別於94年1 月31日、
    同年3 月15日送貨與反訴被告等情，此有反訴被告之設備訂
    購單1紙 及反訴原告之送貨單3 紙（NO.775、776 、845 ）
    在卷足憑。再查，上開送貨單上復記載「交貨7 日內為驗收
    期」，且反訴原告於94年3 月21日之送貨單（NO.1571） 上
    亦記載「驗收」之字樣，是足認反訴被告至遲於94年3 月21
    日已驗收完成，依上開設備訂購單所載付款方式，系爭機器
    及設備之貨款給付期限為94年5 月20日，故反訴原告主張之
    貨款給付請求權自94年5 月20日，迄至反訴原告於96年8 月
    16日提起本件反訴止，顯已逾2 年時效期間，而罹於時效消
    滅。
七、從而，反訴原告本於買賣契約之法律關係，請求反訴被告給
    付反訴原告16萬3,275 元，及自96年8 月23日起至清償時止
    ，按年息5%計算之利息，為無理由，應予駁回。又反訴原告
    之訴既經駁回，其假執行之聲請即失依附，應併駁回之。
參、本件事證已臻明確，兩造其餘主張及攻擊防禦方法，核與判
    決結果不生影響，爰不一一論述，附此敘明。
肆、訴訟費用負擔之依據：民事訴訟法第78條。
中    華    民    國    97    年    6     月    12    日
                    民事第二庭  法  官  連士綱
以上正本係照原本作成
如對本判決上訴，須於判決送達後20日內向本院提出上訴狀
中    華    民    國    97    年    6     月    12    日
                                書記官  李宏明


司法院資訊處製作；財團法人民間司法改革基金會備份。
